臺灣臺北地方法院刑事判決
110年度簡上字第193號
上  訴  人
即  被  告  歐佳明


上列被告因竊盜案件，不服本院刑事庭於中華民國110年11月22
日所為110年度簡字第2078號第一審刑事簡易判決（聲請簡易判
決處刑案號：110年度偵字第28886號），提起上訴，本院管轄之
第二審合議庭判決如下：
    主  文
原判決撤銷。
歐佳明犯竊盜罪，處有期徒刑參月，如易科罰金，以新臺幣壹仟
元折算壹日。
未扣案如附表一編號二所示之物，沒收之，於全部或一部不能沒
收或不宜執行沒收時，追徵其價額。
    事  實
一、歐佳明意圖為自己不法之所有，基於竊盜之犯意，於民國11
    0年9月14日晚間8時42分許，行經臺北市○○區○○街00號1樓時
    ，見王靜慧所有放置在該處櫃台之白色側背包無人看管，遂
    徒手竊取內有如附表一編號2至10所示物品之白色側背包1個
    ，得手後旋即離去。嗣因王靜慧發覺並報警處理，始悉上情
    。
二、案經王靜慧訴由臺北市政府警察局萬華分局報請臺灣臺北地
    方檢察署檢察官偵查後聲請簡易判決處刑。
    理  由
一、本案認定事實所引用之卷證資料，屬於傳聞之供述部分，被
    告歐佳明於本院準備期日均不爭執，並同意引用為證據（見
    本院二審卷【下稱本院卷】第133頁），且本院審酌上開證
    據資料製作時之情況，並無違法不當及證明力明顯過低之情
    況，亦認為以之做為證據應屬適當，認上揭證據資料均例外
    有證據能力。而本案認定事實所引用之非供述證據，並無證
    據證明係公務員違背法定程序所取得，依刑事訴訟法第158
    條之4反面解釋，均得為證據。
二、認定事實之理由及證據：
　㈠上開事實，迭據被告於警詢、偵查及本院審理時均坦承不諱
    （見偵查卷第10至12頁、第94頁、本院卷第132至133頁），
    核與證人即告訴人王靜慧於警詢中證述被害情節（見偵查卷
    第19至21頁）大致相符，且有現場監視器錄影光碟1片暨監
    視器畫面擷圖共4張、認領保管單1紙附卷可稽（見偵查卷第
    25至27頁），足認被告上開任意性自白與事實相符，堪以採
    信。
　㈡證人王靜慧於警詢時固證稱：白色側背包內有現金新臺幣（
    下同）3萬餘元等語（見偵查卷第19至20頁）；而被告於警
    詢、偵查及本院審理時均供述：背包裡面只有5、6千元，並
    沒有像告訴人講的那麼多錢等語（見偵查卷第11頁、第94頁
    、本院卷第132頁），可見其等對白色側背包內實際金額陳
    述不一。是於本案無其餘證據資料下，實無法特定被告所竊
    取之白色側背包內實際金額，基於罪疑唯輕原則，應認本案
    白色側背包內之現金僅有5千元，併此敘明。
　㈢綜上，本案事證明確，被告犯行洵堪認定，應予依法論科。
三、論罪及對原審判斷之認定：
　㈠罪名：
　　核被告所為，係犯刑法第320條第1項之竊盜罪。
　㈡對原審判斷之認定：
　⒈原審以被告犯罪事證明確，予以論罪科刑，固非無見。惟本
    案被告所竊取之現金，應非檢察官起訴之3萬餘元，已詳前
    述，原審錯誤認定被告竊取之白色側背包內有現金3萬餘元
    ，致犯罪事實認定有誤，且影響量刑及犯罪所得沒收之基礎
    。另聲請簡易判決處書未主張被告本案構成累犯之事實，而
    公訴檢察官雖以原審判決所載「被告前因多次竊盜案件，分
    別為法院判處罪刑確定，並經臺灣高等法院108年度聲字第3
    436號裁定定應執行刑有期徒刑1年5月確定，且於110年1月7
    日執行完畢；參酌司法院釋字第775號解釋意旨，因被告符
    合累犯規定之前案與本案同屬竊盜，故認應加重其刑」作為
    本案被告構成累犯之事實及加重其刑之依據，然構成累犯之
    事實應係被告所犯各該案件之判決及執行狀況，而非空泛以
    得合併處罰之定應執行刑裁定作為認定被告構成累犯之事實
    ，從而，難認公訴檢察官業已主張構成累犯之事實並指出證
    明方法，是依照最高法院刑事大法庭110年度台上大字第566
    0號裁定意旨，無從認定本案被告為累犯，並據此加重其刑
    。準此，原審於判決時未及審酌此情，亦有未洽。
　⒉被告另以：我有輕微的精神疾病，因入監服刑而中斷治療，
    後來我在110年2月出監後，雖開始吃藥，但因為家人心急與
    情緒化，才會為本案竊盜犯行，原審未考量我罹患上開疾病
    ，致量刑過重，請求從輕量刑等語（見本院卷第132頁）。
    惟被告於110年間未曾因所罹強迫症、其他非器質性精神疾
    病至臺北市立聯合醫院、衛生福利部雙和醫院就診乙節，有
    臺北市立聯合醫院111年1月25日北市醫松字第1113009996號
    函、衛生福利部雙和醫院111年3月3日雙院歷字第111000211
    7號函（見本院卷第143頁、第211頁）在卷可佐，則原審縱
    未審酌其所稱前揭身心狀況，亦無不合。
　⒊綜上所述，被告上訴指摘未審酌其身心狀況致量刑過重，為
    無理由，惟原審判決既有上開可議之處，自屬無可維持，應
    由本院撤銷改判。
　㈣量刑：
　　爰以行為人之責任為基礎，本院審酌被告除如附表二所示構成累犯之前案外（參照最高法院刑事大法庭110年度台上大字第5660號裁定揭示之意旨，本院雖無從認定被告為累犯，惟仍得將上開被告之前科紀錄列入刑法第57條第5款「犯罪行為人之品行」之量刑審酌事由），尚有多次竊盜前科，有臺灣高等法院被告前案紀錄表附卷可稽，猶不知記取教訓，復犯本案，顯見其前刑之宣告、執行對其均未生警惕之效果，竟仍不思以己力賺取金錢，任意竊取他人財物，侵害他人之財產安全，所為實有不該，本不宜寬貸；惟念被告犯罪後坦承犯行之態度；兼衡其自陳高中肄業之智識程度、經濟貧寒之生活狀況（見偵查卷第9頁被告警詢筆錄受詢問人欄）；復考量本案所竊財物價值，且附表一編號1、8至10所示之物業經告訴人取回（見偵查卷第27頁），其犯罪所生之危害程度已獲部分減輕，暨其犯罪動機、目的、手段、情節等一切情狀，量處如主文所示之刑，並諭知易科罰金之折算標準，以資懲儆。
四、沒收之說明：
　　按犯罪所得，屬於犯罪行為人者，沒收之；前二項之沒收，
    於全部或一部不能沒收或不宜執行沒收時，追徵其價額；犯
    罪所得已實際合法發還被害人者，不予宣告沒收或追徵，刑
    法第38條之1第1項前段、第3項、第5項定有明文。次按犯罪
    所得之沒收或追徵，有過苛之虞、欠缺刑法上之重要性、犯
    罪所得價值低微，或為維持受宣告人生活條件之必要者，得
    不宣告或酌減之，刑法第38條之2第2項亦有明文。
　㈠本案被告所竊得如附表一編號2所示現金5千元，係被告直接
    因實現本案竊盜犯行所獲得之財產價值，自屬本案之犯罪所
    得，爰依刑法第38條之1第1項前段、第3項，宣告沒收之，
    如全部或一部不能沒收或不宜執行沒收時，追徵其價額。
　㈡附表一編號1、8至10所示物品，既經告訴人領回，已詳前述
    ，足認該等物品已實際發還被害人，爰不予宣告沒收，附此
    敘明。
　㈢至附表一編號3至7所示之物，價值低微，欠缺刑法上重要性
    ，爰依刑法第38條之2第2項規定，不予宣告沒收。　
五、被告經合法傳喚無正當理由，未於本院所指定之111年4月19
    日審判期日到庭，爰依刑事訴訟法第455條之1第1項、第3項
    準用同法第371條規定，不待其陳述，逕行判決。
據上論斷，應依刑事訴訟法第455條之1第1項、第3項、第369條
第1項前段、第364條、第299條第1項前段，刑法第320條第1項、
第41條第1項前段、第38條之1第1項前段、第3項，刑法施行法第
1條之1第1項，判決如主文。
本案經檢察官黃逸帆提起公訴，由檢察官謝奇孟到庭執行公訴。
中　　華　　民　　國　　111 　年　　5 　　月　　17　　日
                  刑事第十一庭  審判長法  官  鄧鈞豪
                                      法  官  吳玟儒
                                      法  官  林鈺珍
以上正本證明與原本無異。
不得上訴。
      　　　　　　　　　　　　　　　　書記官　葉潔如
中　　華　　民　　國　　111 　年　　5 　　月　　17　　日
附錄本案論罪科刑法條全文： 
中華民國刑法第320條
意圖為自己或第三人不法之所有，而竊取他人之動產者，為竊盜
罪，處5年以下有期徒刑、拘役或50萬元以下罰金。
意圖為自己或第三人不法之利益，而竊佔他人之不動產者，依前
項之規定處斷。
前二項之未遂犯罰之。
附表一：
編號 物品名稱 數量 備註 1 白色側背包 1個 已發還 2 現金 新臺幣5千元 沒收 3 第一商業銀行存摺 1本 不沒收 4 華南商業銀行存摺 3本 不沒收 5 健保卡 1張 不沒收 6 身分證 1張 不沒收 7 永豐銀行與兆豐銀行信用卡 各1張 不沒收 8 鑰匙 2支 已發還 9 鑰匙 2串 已發還 10 印章 3枚 已發還 
附表二：
編號 案件判決及執行情況  1 因竊盜案件，經臺灣高雄地方法院以107年度簡字第3337號判決判處有期徒刑5月確定  2 因竊盜案件，經臺灣新北地方法院（下稱新北地院）以107年度簡字第6209號判決判處有期徒刑3月確定  3 因竊盜案件，經新北地院以107年度簡字第7103號判決判處有期徒刑3月確定  4 因竊盜案件，經新北地院以107年度審易字第3175號判處有期徒刑3月確定  5 因竊盜案件，經本院以108年度審易字第440號判處有期徒刑7月，經臺灣高等法院駁回上訴確定  6 上開1至5案件，經臺灣高等法院以108年度聲字第3436號裁定應執行有期徒刑1年5月確定，於109年9月29日執行完畢，復因執行另案拘役、罰金易服勞役，於110年1月7日出監。